【裁判字號】    97,易,2589
【裁判日期】    970918
【裁判案由】    詐欺
【裁判全文】
臺灣臺中地方法院刑事判決              97年度易字第2589號
公  訴  人  臺灣臺中地方法院檢察署檢察官
被      告  丙○○
上列被告因詐欺案件，經檢察官提起公訴（97年度偵緝字第1316
號、97年度偵緝字第1317號），本院判決如下：
    主    文
丙○○幫助共同意圖為自己不法之所有，以詐術使人將本人之物
交付，處有期徒刑月，如易科罰金，以新臺幣壹仟元折算壹日
。又幫助共同意圖為自己不法之所有，以詐術使人將本人之物交
付，處有期徒刑月，如易科罰金，以新臺幣壹仟元折算壹日。
應執行有期徒刑肆月，如易科罰金，以新臺幣壹仟元折算壹日。
    犯罪事實
一、丙○○因欠債無力償還，雖可預見將其本人所申設存款帳戶
    之存摺、金融卡連同密碼等資料交付予不詳身份之人使用，
    該取得帳戶之人即有可能使用其帳戶以遂行財產上犯罪之目
    的，猶仍分別基於縱若其帳戶被取得之人利用作為詐欺取財
    之犯罪工具亦不違背其本意之不確定幫助犯意，先後為下述
    犯行：
  (一)於民國96年3月間某日，在高雄市○○路與民權路交岔路口
    ，將其所申設之三信商業銀行西屯分行（下稱三信銀行）帳
    號0000000000號存款帳戶之存摺、金融卡及密碼等資料，以
    月租費新臺幣（下同）3,000元之代價，交付予真實姓名年
    籍不詳之成年男子收受，而容許該不詳成年男子與所屬之詐
    欺集團不詳成年成員（無證據證明成員間有未滿18歲之人）
    藉其帳戶資料遂行詐欺取財之犯行。嗣該不詳成年男子與所
    屬之詐欺集團成年成員間，即共同基於意圖為自己不法所有
    之犯意聯絡，於96年4月24日19時許，撥打電話向甲○○佯
    稱其抽中30萬元獎金，只要匯款6萬元及律師費等費用，即
    可領取該筆獎金云云，致甲○○陷於錯誤，並依該詐欺集團
    不詳成員之指示，於同年4月30日12時6分許，將12萬元匯入
    上開三信銀行帳戶內，並旋遭該詐欺集團不詳成員提領一空
    ，嗣甲○○發現有異，始知受騙。
  (二)又於96年4月3日，在臺中市澄清醫院對面之便利商店，將其
    所申設之台北富邦商業銀行中港分行（下稱富邦銀行）帳號
    000000000000號存款帳戶之存摺、金融卡及密碼等資料，以
    6,000元之代價，交付予另一名真實姓名年籍均不詳之成年
    男子收受，而容許該不詳成年男子與所屬之另一詐欺集團不
    詳成年成員（無證據證明成員間有未滿18歲之人）藉其帳戶
    資料遂行詐欺取財之犯行。嗣該不詳成年男子與所屬之詐欺
    集團成年成員間，即共同基於意圖為自己不法所有之犯意聯
    絡，於96年5月4日8時許，撥打電話向乙○○佯稱其有高雄
    市警察局的公文，並留下電話請乙○○與該局第四刑警大隊
    「陳文明」回電云云，乙○○遂依其指示，撥電話給「陳文
    明」，該偽稱為「陳文明」之人在電話中即向乙○○謊稱其
    身分證件被冒用從事洗錢行為，要乙○○再撥電話給中央存
    款保險局之「王主任」，乙○○再依指示撥電話給「王主任
    」，由該偽稱為「王主任」之人謊稱已和丙○○檢察官連繫
    ，乙○○名下之帳戶已被凍結，請將其名下帳戶中所有金錢
    ，轉至丙○○之上開富邦銀行帳戶內，待款項存入該帳戶後
    ，經由「新竹地檢署」審核後，會再將款項歸還云云，致乙○○陷於錯誤，並依該詐欺集團不詳成員之指示，於同年5
    月4日先後將9萬元、6萬元款項匯入丙○○上開富邦銀行帳
    戶內，並旋遭該詐欺集團不詳成員提領一空，嗣乙○○發現
    有異，始知受騙。
二、案經甲○○訴由臺北市政府警察局大同分局報請臺灣士林地
    方法院檢察署檢察官呈請臺灣高等法院檢察署檢察長核轉臺
    灣臺中地方法院檢察署檢察官及乙○○訴由臺中市警察局第
    一分局報請臺灣臺中地方法院檢察署檢察官偵查後起訴。
    理    由
一、證據能力之說明：
    按被告以外之人於審判外之陳述雖不符刑事訴訟法第159條
    之1至之4等四條之規定，而經當事人於審判程序同意作為證
    據，法院審酌該言詞陳述或書面陳述作成時之情況，認為適
    當者，亦得為證據；當事人、代理人或辯護人於法院調查證
    據時，知有刑事訴訟法第159條第1項不得為證據之情形，而
    未於言詞辯論終結前聲明異議者，視為有前項之同意，同法
    第159條之5定有明文。上開規定之立法意旨在於傳聞證據未
    經當事人之反對詰問予以核實，原則上應先予排除其證據能
    力。惟若當事人已放棄反對詰問權，於審判程序中表明同意
    該等傳聞證據可作為證據；或於言詞辯論終結前未聲明異議
    ，基於尊重當事人對傳聞證據之處分權，及證據資料愈豐富
    ，愈有助於真實發見之理念，且強化言詞辯論主義，使訴訟
    程序得以順暢進行，上開傳聞證據亦均具有證據能力。查公
    訴人及被告對於下列經本院踐行調查證據程序並引為證據之
    被告以外之人於審判外之陳述，均未於言詞辯論終結前就其
    證據能力聲明異議，且本院審酌該等陳述作成時之情況，為
    陳述人於案發當時，就其親身見聞及經驗所為之陳述，且查
    無違反其陳述任意性之事由存在，並有卷附其餘積極證據等
    核與該等陳述之內容相符，堪認為適當，故均應認有證據能
    力，先予敘明。
二、得心證之理由：
    訊據被告丙○○於本院準備程序及審理時，均對於上開犯罪
    事實一、(一)部分坦承不諱，復於本院審理時，亦對於上開犯
    罪事實一、(二)部分供承無訛（詳本院卷第79頁背面），核與
    告訴人甲○○於警詢及告訴人乙○○於警詢、偵訊時分別指
    述之情節核屬相符，復有三信商業銀行股份有限公司96年7
    月27日三信銀業字第9602228號函附之開戶基本資料及交易
    往來明細表、第一商業銀行匯款申請書回條、彰化銀行匯款
    申請書回條聯、台北富邦商業銀行股份有限公司中港分行96
    年5月28日 (96)北富銀中港字第00262號函附之開戶資料、
    96年5月18日 (96)北富銀中港字第00241號函附之各類存款
    歷史對帳單等附卷可稽。從而，被告自白，核與事實相符，
    應堪採信，本件事證業臻明確，被告上開犯行，均堪認定。
三、論罪科刑部分：
  (一)按幫助犯乃幫助他人實行犯罪者，而非自己實行犯罪，幫助
    犯之間，固無刑法第28條所定「二人以上共同實行犯罪」之
    情形，自無該條之適用（司法院70廳刑一字第1104號函該部
    分見解供參），然是否得據以反推亦無「幫助共同」之幫助
    犯態樣，即不無疑問，倘若幫助犯明知或可預見係由多數正
    犯共同從事該犯罪行為時，則其幫助之犯意理當包含及此，
    於此情形即有成立「幫助共同」之情形；是本案先後向被告
    索取上開帳戶資料之二名不詳成年男子及渠等分別所屬之詐
    欺集團成年成員之間，既係各自基於意圖為自己不法所有之
    犯意聯絡，分別對告訴人二人實施上開詐術，致告訴人二人
    分別陷於錯誤後，各將上述款項匯入上開二帳戶內，並分別
    遭提領一空，故核渠等所為，係分別共同犯刑法第339條第1
    項之詐欺取財罪。本案既無證據證明被告係基於為自己犯罪
    之意思或有何實施犯罪構成要件之行為，故核被告所為，均
    分別係犯刑法第30條第1項前段、第339條第1項之幫助詐欺
    取財罪。被告先後二次以交付帳戶資料之方式幫助他人犯詐
    欺取財罪之犯行，犯意各別，時間互殊，應分論併罰。又被
    告先後二次幫助他人犯詐欺取財罪，均為幫助犯，本院衡其
    犯罪情節均顯較正犯為輕，爰依刑法第30條第2項之規定，
    均按正犯之刑減輕之。
  (二)爰審酌被告恣意將上開帳戶資料交付予他人，並容任他人充
    作犯罪工具，非惟幫助詐欺集團成員遂行詐財之目的，同時
    使實施詐欺者得以隱匿其真實身份，降低遭查獲之風險，愈
    使其肆無忌憚，增加犯罪之猖獗，被告之行為殊不可取，且
    亦已造成告訴人二人分別受有12萬元及15萬元之財產損失，
    且迄未獲得賠償，惟其於本院審理時，業已知所悔悟而坦承
    全部犯行，兼酌以上開富邦銀行存款帳戶原為被告薪資匯入
    所用帳戶，且於被告交付上開富邦銀行帳戶後之96年5月10
    日尚有最後一筆薪資匯入，惟因被告於96年4月間需款孔急
    已將帳戶資料售出，是以無法提領該筆薪資所得一節，足徵
    被告所供稱係因欠債無力清償，因而走頭無路始將帳戶出租
    、出售之犯罪動機尚非全然無據，尚與一般正值青壯之年之
    人頭帳戶出賣者，單純僅係貪圖不勞所獲之不法利益而恣意
    出售帳戶之動機、情節有所不同，暨其素行、智識程度、生
    活狀況、犯罪手段及犯罪所得等一切情狀，分別量處如主文
    所示之刑及諭知易科罰金之折算標準，並合併定其應執行刑
    ，併諭知易科罰金之折算標準。
四、據上論斷，應依刑事訴訟法第299條第1項前段，刑法第30條
    第1項、第2項、第339條第1項、第41條第1項前段、第51條
    第5款，刑法施行法第1條之1，判決如主文。
中    華    民    國    97    年    9    月    18     日
                  刑事第十二庭  審判長法  官  莊深淵
                                      法  官  劉邦繡
                                      法  官  廖慧如
以上正本證明與原本無異。
如不服本判決，應於收受本判決後10日內，向本院提出上訴書狀
，上訴於第二審法院。
又上訴書狀如未敘述理由，應於上訴期間屆滿後20日內補提理由
書於本院。
                                      書記官  張宏清
中    華    民    國    97    年    9    月    18     日
附錄本案論罪科刑法條全文：
中華民國刑法第339條第1項
意圖為自己或第三人不法之所有，以詐術使人將本人或第三人之
物交付者，處5年以下有期徒刑、拘役或科或併科1千元以下罰金
。


司法院資訊處製作；財團法人民間司法改革基金會備份。
